【裁判字號】    99,交聲,1043
【裁判日期】    991020
【裁判案由】    聲明異議
【裁判全文】
臺灣彰化地方法院交通事件裁定        99年度交聲字第1043號
原處分機關  交通部公路總局臺中區監理所彰化監理站
即移送機關
異  議  人  甲○○
即受處分人
上列異議人即受處分人因違反道路交通管理處罰條例案件，對於
交通部公路總局臺中區監理所彰化監理站民國99年9 月8 日所為
之處分（原處分案號：彰監四字第裁64—I00000000 號），聲明
異議，本院裁定如下：
    主  文
異議駁回。
    理  由
一、原處分意旨略以：本件異議人即受處分人甲○○於民國99年
    8 月10日下午11時55分許，騎乘車牌號碼YBM －613 號重機
    車，在彰化縣福興鄉○○路○ 段22號「金屯公司」前，因「
    拒絕接受酒精濃度測試之檢定」之違規事實，經彰化縣警察
    局鹿港分局依違反道路交通管理處罰條例第35條第4 項之規
    定，以彰警交字第I00000000 號違反道路交通事件逕行舉發
    ，並於99年9 月8 日以彰監四字第裁64－I00000000 號裁決
    書，裁處罰鍰新臺幣（下同）60000 元，並當場移置保管其
    車輛及吊銷其駕駛執照，及依同條例第67條第2 項禁考駕駛
    執照3 年，於法應無不合等語。
二、異議意旨略以：伊於當日騎乘重機車至攔檢點前之「金屯公
    司」時，因內急不舒服，欲停車方便時，突有警上前盤查要
    求酒測，伊認並無肇事情形且員警自其身後勒住其脖子，使
    其感到不適而拒絕酒測，爰依法聲明異議，請求撤銷原處分
    云云。
三、按汽車駕駛人拒絕酒精濃度測試之檢定者，處60000 元罰鍰
    ，並當場移置保管該汽車及吊銷該駕駛執照；汽車駕駛人，
    曾依道路交通管理處罰條例第35條第4 項前段規定吊銷駕駛
    執照者，3 年內不得考領駕駛執照，道路交通管理處罰條例
    第35條第4 項前段、第67條第2 項前段分別定有明文。上揭
    立法意旨，係因人酒後注意力、反應力均較常人為低，若駕
    車上路，對路上其他汽車或行人之生命、身體安全均存有危
    險性，故特立法嚴禁酒後駕車，以保障路上過往車輛及行人
    之法益，並課予汽車駕駛人有接受酒精濃度測試檢定之義務
    ，便利測試檢定作業之及時順利實施，以取得客觀正確之判
    測結果，進而防免可能產生之交通事故，是汽車駕駛人遇有
    警員測試檢定，即應配合受檢，不得以任何理由拒絕或拖延
    ，否則即屬違反上開規定，應受裁罰。
四、經查：
    （一）本件異議人於上開時、地，騎乘車牌號碼YBM －613
          號重機車，在彰化縣福興鄉○○路○ 段22號「金屯公
          司」前，因「拒絕接受酒精濃度測試之檢定」之違規
          事實，經彰化縣警察局鹿港分局依違反道路交通管理
          處罰條例第35條第4 項之規定，以彰警交字第I00000
          000 號違反道路交通事件逕行舉發，並於99 年9月8
          日以彰監四字第裁64－I00000000 號裁決書裁處等情
          ，此有上開舉發違反道路交通管理事件通知單及交通
          部公路總局臺中區監理所彰化監理站違反道路交通管
          理事件裁決書各1 紙、舉發違規錄影光碟1 片及照片
          2 張在卷可稽。
    （二）本件異議人對於其於上揭時、地，騎乘上開重機車為
          警盤查並拒絕酒精濃度測試等情固不爭執，惟以前揭
          情詞置辯。經查，證人即本件舉發員警顧宗和於本院
          審理時具結證稱：「99年8 月10日渠等在彰化縣福興
          鄉○○路實施取締酒駕勤務，酒測路檢點在彰化縣福
          興鄉○○路○ 段22號金屯公司往北100 公尺處，伊與
          另一員警于建成則是在上址金屯公司往南100 公尺處
          之反攔檢點執勤，異議人先經過渠等值勤之反攔檢點
          後，騎駛機車至金屯公司前停車，行跡可疑，於是伊
          與于建成就上前盤查，盤查之後聞到異議人身上有酒
          味，於是請異議分人接受酒測，異議人說他停在那邊
          是為了要休息而拒絕酒測。當日並無任何員警勒住異
          議之頸部，只有異議人一直要往道路中間走，于建成
          有上前拉住異議人」等語（見本院99年10月11日訊問
          筆錄）；復經本院當庭勘驗上開證人庭呈之舉發過程
          錄影檔結果，畫面顯示執勤員警于建成告知異議人違
          反道路交通管理處罰條例第35條之規定後，詢問異議
          人是否接受酒測，期間並以無線電呼叫路檢點的同事
          前來支援，過程中異議人身體自由並未受拘束，曾起
          身走向機車拿取寶特瓶喝水，並告訴員警伊喝醉了在
          這邊休息等情（見上開訊問筆錄），核與證人顧宗和
          到庭結證之情詞相符，足認異議人確有拒絕酒精濃度
          測試之違規事實，堪以認定。
    （三）次按道路交通管理處罰條例第35條授權員警實行酒精
          濃度測試之規定，乃基於員警執行交通稽查勤務之必
          要性所設，員警固然不能毫無理由對路人實施酒測，
          然只要有事實足認駕駛人有酒駕可能性，其發動門檻
          即已足備。再按警察對於已發生危害或依客觀合理判
          斷易生危害之交通工具，得予以攔停並採行下列措施
          ：一、要求駕駛人或乘客出示相關證件或查證其身分
          。二、檢查引擎、車身號碼或其他足資識別之特徵。
          三、要求駕駛人接受酒精濃度測試之檢定，警察職權
          行使法第8 條定有明文，是員警依客觀合理判斷，自
          得對易生危害之交通工具實施攔停，並對駕駛人實施
          酒測，而所謂「依客觀合理判斷易生危害之交通工具
          」，基本上係依員警執法時自身之主觀認知判定；如
          駕駛人認員警有何執行不當之情形時，為確保員警執
          行公務之正當性，及兼顧個別人民之權益，汽車駕駛
          人得於員警值勤之際，當場表示異議，惟員警若仍堅
          持實施酒測，汽車駕駛人則僅得要求員警提供書面紀
          錄，嗣後提起訴願及行政訴訟，不得拒絕接受酒精濃
          度測試檢定，以達維護社會大眾交通安全之公共利益
          （臺灣高等法院臺中分院98年度交抗字第562 號裁定
          意旨參照）。揆諸上開說明，本件員警於上揭時地要
          求異議人進行呼氣酒精濃度測試，係因當場嗅聞到異
          議人身上有酒味，故依當時情形，客觀上業足以使員
          警產生「異議人懷疑係酒後駕車」之合理判斷，員警
          依據警察職權行使法第8 條第3 款規定，要求異議人
          接受吹氣酒精濃度測試之檢定，自屬合理有據，警方
          對異議人實施上開測檢之發動門檻既已足備，且當場
          要求異議人吹氣進行測試，程序上並無任何違法或不
          當之情事，異議人自不得無故拒絕，其以未肇事及員
          警自其身後勒住其脖子，使其感到不適而拒絕配合酒
          測云云，實非有據。是以員警依道路交通管理處罰條
          例第35條第4 項規定，予以舉發，並無違誤。
五、綜上所述，本件異議人於上揭時、地之違規行為事證明確，
    原處分機關依道路交通管理處罰條例第35條第4 項、第67條
    第2 項，裁處異議人罰鍰60000 元，及吊銷駕駛執照，且禁
    止其於3 年內考領駕駛執照，核無違誤，本件聲明異議人之
    異議為無理由，應予駁回。
據上論結，應依道路交通案件處理辦法第19條，裁定如主文。
中    華    民    國    99    年    10    月    20    日
                  交通法庭      法  官  胡宜如
以上正本證明與原本無異。
如不服本裁定，應於裁定送達後五日內向本院提出抗告狀(須附
繕本 )。
中    華    民    國    99    年    10    月    20    日
                                書記官  陳如玲

司法院資訊處製作；財團法人民間司法改革基金會備份。
